【裁判字號】    89,易,1740
【裁判日期】    920417
【裁判案由】    公共危險
【裁判全文】
臺灣臺北地方法院刑事判決                        八十九年度易字第一七四號
    公  訴  人  臺灣臺北地方法院檢察署檢察官
    被      告  乙○○
    輔  佐  人  丙○○
    指定辯護人  甲○公設辯護人  沈芳萍
右列被告因公共危險案件，經檢察官提起公訴，（八十九年度偵字第一四二八三號）
，甲○判決如左：
    主  文
本件公訴不受理。
    理  由
一、本件公訴意旨略以：被告乙○○於民國八十八年十二月二十日八時許，在台北市
    ○○○路三段一五○號正義郵局第八十二支局，以己有之打火機點燃垃圾桶內之
    廢棄提款單據，放火燒燬該郵局，幸郵局人員及早發現以滅火器撲滅火勢而未遂
    ，嗣經郵局支局長己○○報警前來，當場逮捕乙○○，並扣得打火機一個，因認
    被告涉有刑法第一百七十三條第三項、第一項之放火未遂罪嫌等語。
二、按告訴乃論之罪，未經告訴者，應諭知不受理之判決，刑事訴訟法第三百零三條
    第三款定有明文。次按刑法第一百七十三條第一項放火燒燬現有人所在之建築物
    罪，須有放火燒燬之行為，為其構成要件之一。所謂「放火」，乃指故意以火力
    傳導於特定之目的物，使其燃燒之意。又刑法上之放火罪，以行為人本乎放火燒
    燬特定物之故意而實施放火之行為，為其成立要件（最高法院八十六年度台上字
    第四三一一號、九十年台上字第七四九二號裁判參照）；換言之刑法第一百七十
    三條第一項放火罪之成立，以行為人具有故意燒燬現有人所在建築物之主觀犯意
    為要件，若非故意燒燬或無焚燬住宅、建築物之意思，即不能論以該罪。
三、訊據被告乙○○固坦承於右揭時地有持打火機點燃郵局垃圾桶內之單據之行為，
    惟堅決否認有燒毀郵局建築物之故意，辯稱：伊是要燒單據，伊沒有要燒建築物
    的意思等語；經查：證人即台北正義郵局支局長己○○於警訊時證稱：支局大廳
    有乙只垃圾桶起火燃燒，本支局人員發現後，立即取滅火器自行撲滅，並將塑膠
    桶移至騎樓地放置，有乙只塑膠製垃圾桶被燒燬等語，是足認被告案發當時僅燒
    燬郵局內之垃圾桶一只；又被告乙○○於警訊時即供稱：「我於今二十日早上八
    時許走路至台北市○○○路○段一五○號之郵局，我就在提款機旁之廢紙箱（提
    款收據），以廢棄之提款收據及垃圾桶為燃料，用我隨身攜帶之打火機點燃廢紙
    ，我主要是燒垃圾（廢棄之提款單）」，是被告辯稱伊沒有燒燬郵局建築物之意
    思，應可採信；又證人即郵局之經辦人員丁○○到庭證稱：當天伊在忙，伊聽到
    有人說失火了，伊就去拿滅火器來滅火，伊有看到火光，是在營業聽垃圾桶內，
    伊不知道是否會延及整個建築物等語；依證人丁○○所述，案發時隨即由郵局人
    員拿滅火器滅火，除看到擺置之垃圾桶有火光外，並無指述其他營業器具設備有
    被煙燻或火燒情形，倘被告係意在放火燒燬建築物，其自應在該郵局各處引燃火
    苗，且煙燻處僅侷限於被告點火之垃圾桶，並未有任何延燒波及他處之現象，尚
    難認被告有燒燬郵局建築物之故意，被告所為與刑法第一百七十三條第一項之構
    成要件，並不該當；雖證人己○○於訊時證稱起火地點是在公眾入出之處云云；
    惟依前開證人己○○、丁○○之證述，被告點火後，訊即被郵局人員持滅火器滅
    火，又本件燃燒處僅侷限於遭被告引火之郵局垃圾桶，是被告之引火行為，尚未
    延燒波及他處，顯未致生波及危害不特定人之生命、身體、財產之公共危險，且
    公訴人亦未舉證証明被告引火行為如何致生公共危險之積極證據；是核被告所為
    ，應係犯刑法第三百五十四條之毀損罪，公訴人認屬刑法第一百七十三條第三項
    、第一項之放火未遂罪，尚有未洽。又刑法第三百五十四條之毀損罪依刑法第三
    百五十七條規定為告訴乃論之罪，而正義郵局第八十二支局代表人己○○於警訊
    時已表明不提出毀損告訴，有警訊筆錄可憑，揆諸前揭說明，本件應為不受理之
    諭知。
據上論斷，應依刑事訴訟法第三百零三條第三款，判決如主文。
本案經檢察官戊○到庭執行職務
中      華      民      國    九十二    年      四      月     十七    日
                                  臺灣臺北地方法院刑事第三庭
                                      法      官  吳淑惠
右正本證明與原本無異。
如不服本判決，應於判決送達後十日內向甲○提出上訴狀(應抄附繕本)。告訴人
或被害人如對於本判決不服者，應具備理由請求檢察官上訴，其上訴期間之計算
係以檢察官收受判決正本之日期為準。
中      華      民       國    九十二   年      四      月      十七   日
          書  記  官  林柏伸


司法院資訊處製作；財團法人民間司法改革基金會備份。
